臺灣高等法院刑事判決
                                  108年度交上易字第373號
上  訴  人  臺灣士林地方檢察署檢察官
被      告  陳道永


選任辯護人  楊茗毅律師
上列上訴人因過失傷害案件，不服臺灣士林地方法院107年度交
易字第135號，中華民國108年8月26日第一審判決（起訴案號：
臺灣士林地方檢察署107年度調偵字第511號），提起上訴，本院
判決如下：
    主  文
原判決撤銷。
陳道永犯過失傷害致人重傷罪，處有期徒刑參月，如易科罰金，
以新臺幣壹仟元折算壹日。
    事  實
一、陳道永於民國106年11月24日晚間8時40分許，駕駛車牌號碼
    00-0000號（起訴書誤載為「ZK-3753號」）自用小客車（下
    稱本案汽車），沿臺北市南港區市民大道8段由東往西方向
    行駛。行經該路段與興中路交岔路口前時，本應注意車前狀
    況，並隨時採取必要之安全措施，且依當時天候陰、夜間有
    照明、柏油路面之市區道路、乾燥無缺陷、道路無障礙物、
    視距良好，顯無不能注意之情事，適有未依號誌指示及未確
    實行走在行人穿越道上之行人藍珮瑋（原判決誤載為藍佩瑋
    ），冒然自該路口於市民大道西側之行人穿越道範圍外之邊
    緣處，沿興中路由南往北（起訴書誤載為「由北往南」）方
    向穿越市民大道至對面。陳道永竟疏未注意看清其車前路況
    以即時察覺有路人行經車道，而未能採取減速或停車避讓之
    安全措施，仍貿然前行，致其左前車身與甫已穿越分向限制
    線之藍珮瑋發生碰撞，藍珮瑋即當場彈出倒臥於分向限制線
    旁之對向車道上，並受有頭部外傷合併腦挫傷、右側眼球撕
    裂傷、頭部外傷併顱內出血及疑似瀰漫性神經軸突受傷、右
    眼球破裂、右眼側方撕裂傷等傷害。其中右眼受傷部分，經
    接受右眼眼球破裂手術後，其右眼視力為「無光感」（失明
    ），已達毀敗一目視能之重傷程度。陳道永肇事後留在現場
    ，於有偵查犯罪職權之機關或公務員發覺其犯罪前，即向前
    來現場處理之警員坦承肇事，並接受裁判。
二、案經藍珮瑋訴由臺北市政府警察局南港分局報告臺灣士林地
    方檢察署檢察官偵查起訴。
    理  由
一、證據能力：
  ㈠按被告以外之人於審判外之言詞或書面陳述，除法律有規定
    者外，不得作為證據，刑事訴訟法第159條第1項定有明文。
    又被告以外之人於審判外之陳述，雖不符刑事訴訟法第159
    條之1至第159條之4之規定，而經當事人於審判程序同意作
    為證據，法院審酌該言詞陳述或書面陳述作成時之情況，認
    為適當者，亦得為證據，刑事訴訟法第159條之5第1項亦有
    明文。查本判決所引用之被告以外之人於審判外之陳述，檢
    察官、被告陳道永及其辯護人於本院準備、審理程序中均表
    示同意作為證據（本院卷第87、145頁），於本院審理中經
    逐一提示上開證據，於言詞辯論終結前均未提出異議。本院
    審酌此等證據作成時之情況，並無違法不當及證明力明顯過
    低之瑕疵，認以之作為證據應屬適當，而認該等證據資料均
    有證據能力。
  ㈡本判決下列認定事實所引用之非供述證據，並無證據證明係
    公務員違背法定程序取得之證據，且與本件待證事實具有自
    然之關聯性，均得作為證據。
二、認定犯罪事實所憑證據及理由：
  ㈠上揭事實，訊據被告坦承不諱（本院卷第90、148頁），核與
    告訴代理人藍日村指訴之情節相符，並有臺北市政府警察局
    南港分局（起訴書誤載為內湖分局）交通分隊道路交通事故
    現場圖、補充資料表、調查報告表㈠、㈡、當事人登記聯單、
    肇事人自首情形紀錄表、時相號誌表、現場暨車損照片10張
    （偵字卷第40、19、22～24、39、25、29～34、42～46頁）、
    臺北市政府警察局交通警察大隊108年1月8日北市警交大事
    字第1083001215號函檢附監視器畫面擷圖8張（原審卷一第2
    06、208～214頁）等在卷可稽，復經原審勘驗案發現場監視
    器錄影內容核實無訛，製有勘驗筆錄及其擷圖（原審卷二第
    11、12、27～39頁）附卷可按，首堪認定。
  ㈡按汽車行駛時，駕駛人應注意車前狀況，並隨時採取必要之
    安全措施，道路交通安全規則第94條第3項定有明文。被告
    駕駛汽車，自應遵求上開規定。而依當時天候陰、夜間有照
    明、市區道路、柏油路面乾燥無缺陷，無障礙物、視距良好
    ，當無不能注意之情事，被告駕駛本案汽車沿臺北市南港區
    市民大道8段由東往西方向行駛，自告訴人開始穿越市民大
    道，至其到達路口中央及本案汽車抵達並通過路口之際，本
    案汽車對向車道上之車輛仍在遠處，並無來車之光害，前方
    亦無任何車輛阻擋視線，且告訴人穿著淺色衣物，被告自無
    不能注意到前方路口有告訴人正在穿越道路之情形，竟疏注
    意，因而肇事，足認被告之駕駛行為自有過失。本件經臺北
    市車輛行車事故鑑定委員會鑑定，亦認被告駕車「未注意車
    前狀況」為肇事次因；行人即告訴人「不依號誌指示穿越道
    路」為肇事主因，有臺北市交通事件裁決所107年7月2日北
    市裁鑑字第10736348800號函檢附上開鑑定委員會鑑定意見
    書（調偵字卷第21～25頁）在卷可稽。又告訴人因此受有頭
    部外傷合併腦挫傷、右側眼球撕裂傷、頭部外傷併顱內出血
    及疑似瀰漫性神經軸突受傷、右眼球破裂、右眼側方撕裂傷
    等傷害，其中右眼受傷部分，經接受右眼眼球破裂手術後，
    其右眼視力為「無光感」（失明），已達毀敗一目視能之重
    傷程度之事實，亦有告訴人106年11月27日、28日及107年1
    月23日三軍總醫院診斷證明書各1份（偵字卷13、14、61頁
    ）、臺北市政府消防局救護紀錄（偵字卷第41頁）、三軍總
    醫院107年8月8日院三醫勤字第1070009922號函（調偵字卷
    第31頁）、臺北榮民總醫院108年6月4日北總眼字第1080002
    741號函檢附告訴人就醫相關資料（原審卷二第71～75頁）存
    卷為憑，則被告過失行為與告訴人所受重傷害結果間，具有
    相當因果關係。至告訴人對於本案事故之發生，雖亦與有過
    失，惟此僅係本院量刑時之參考，尚不得以告訴人亦有過失
    為由，即逕解免被告之過失罪責。綜上，本件事證明確，被
    告犯行堪以認定，應予依法論科。
  ㈢至告訴代理人指稱：被告對於本案事故之發生，併有違反道
    路交通安全規則103條2項規定，即汽車行經行人穿越道，未
    暫禮讓行人先行通過、超速及酒駕等過失云云。惟按汽車行
    經行人穿越道，遇有行人穿越時，無論有無交通指揮人員指
    揮或號誌指示，均應暫停讓行人先行通過，道路交通安全規
    則第103條第2項固有明文。然依其文義解釋，所稱「行人穿
    越」應係指行走在行人穿越道上穿越道路之謂。而本件告訴
    人穿越案發路口時，並未確實行走在行人穿越道上，即難認
    為被告有汽車行經行人穿越道未暫禮讓行人先行通過之過失
    。又本案事故地點之速限為時速50公里，有臺北市政府南港
    分局道路交通事故調查報告表㈠（偵字卷第22頁）在卷可稽
    ，而被告雖於道路交通事故談話紀錄表（偵字卷第20頁）中
    供稱：當時時速差不多60公里云云，然於原審審理時則陳稱
    ：當時時速大約50公里多一點點（原審卷二第22頁）云云，
    並不一致，而卷內除被告不一致之自白外，並無其他事證足
    以確認本案汽車當時在超速，則依罪疑惟輕原則，尚難率斷
    被告確有超速之過失情形。再被告於本案事故後經警施以酒
    測結果，雖測得其吐氣酒精濃度達每公升0.10毫克，有酒精
    濃度測試確認單（偵字卷第26頁）附卷可按，但尚未達應處
    罰之法定標準即吐氣酒精濃度每公升0.15毫克，且依卷附「
    刑法第185條之3第1項第2款案件測試觀察紀錄表」（偵字卷
    第27、28頁）所載，被告除與告訴人發生交通事故外，駕駛
    過程並無明顯異常，事後復無任何語無倫次、含糊不清、意
    識模糊、注意力無法集中、嘔吐、多語、呆滯木僵、大笑、
    昏睡叫喚不醒、泥醉、搖晃無法站立、自殘、拉扯、攻擊或
    大聲咆哮等情事，經警員命被告做直線及同心圓測試，均能
    順利通過，由此以觀，尚無何具體事證足認被告於事故當時
    確有不能安全駕駛之情形。告訴代理人雖指稱：被告測試時
    間多達5、6分鐘，被告飲酒應有影響其判斷能力云云，然被
    告施測當時為63歲之齡，且係在事故甫發生後不久，即不能
    排除係因其年紀或尚驚魂未定所致。故告訴代理人所陳難認
    有據，附予敘明。
三、論罪：
  ㈠被告行為後，刑法第284條業於108年5月29日修正公布，並於
    108年5月31日生效施行。查修正前刑法第284條原規定「因
    過失傷害人者，處6月以下有期徒刑、拘役或500元以下罰金
    ；致重傷者，處1年以下有期徒刑、拘役或500元以下罰金（
    第1項）。從事業務之人，因業務上之過失傷害人者，處1年
    以下有期徒刑、拘役或1,000元以下罰金；致重傷者，處3年
    以下有期徒刑、拘役或2,000元以下罰金（第2項）」（依刑
    法施行法第1條之1第1項、第2項前段之規定，上開罰金刑之
    貨幣單位為新臺幣，且就所定數額提高為30倍）；修正後刑
    法第284條則規定「因過失傷害人者，處1年以下有期徒刑、
    拘役或10萬元以下罰金；致重傷者，處3年以下有期徒刑、
    拘役或30萬元以下罰金」，並刪除原第2項業務過失傷害之
    處罰規定。經比較新舊法，修正後刑法第284條後段規定，
    將法定刑有期徒刑部分提高為3年有期徒刑，罰金刑之上限
    則提高為新臺幣（下同）30萬元，對於被告顯未較為有利，
    依刑法第2條第1項前段之規定，自應適用行為時即修正前刑
    法第284條第1項後段之規定。是核被告所為，應犯修正前刑
    法第284條第1項後段之過失傷害致人重傷罪。
  ㈡按犯人在犯罪未發覺之前，向檢察官或司法警察官告知其犯
    罪，而不逃避接受裁判，即與刑法第62條規定自首之條件相
    符，不以言明自首並願受裁判為必要，又該條所謂未發覺之
    罪，固非以有偵查犯罪權之機關或人員確知其人犯罪無誤為
    必要，而對於其發生嫌疑時，即得謂為已發覺；但此項對犯
    人之嫌疑，仍須有確切之根據得為合理之可疑者，始足當之
    ，若單純主觀上之懷疑，要不得謂已發生嫌疑（最高法院85
    年度台上字第4908號裁判要旨參照）。經查被告於肇事後留
    在現場，於有偵查犯罪職權之機關或公務員發覺其犯罪前，
    即向前來現場處理之臺北市政府警察局南港分局警員潘則孝
    坦承肇事之情，有警員潘則孝108年11月28日職務報告在卷
    可稽（本院卷第121頁），被告嗣並接受裁判，應認符合自
    首之要件，爰依刑法第62條前段之規定減輕其刑。
四、撤銷改判之理由：
    原審認被告罪證明確，予以論罪科刑，固非無見。惟查：  
    被告符合自首要件，已如前述，原審漏未認定被告符於自首
    規定而未予減刑，有適用法則不當之違法。檢察官循告訴人
    之請求提起上訴意旨略以：被告堅詞否認犯行，未見悔意，
    且迄今未與告訴人達成和解，犯後態度難謂良好，復參酌其
    前於103年間，已因公共危險案件經檢察官為緩起訴處分確
    定，而本案事故後，經警施以酒測結果，復測得其吐氣所含
    酒精濃度為每公升0.10毫克，足見其駕車素行不良，尤其本
    案告訴人所受之傷勢以觀，原審量刑過輕，請求將原判決撤
    銷，更為適當合法之判決云云。惟按刑事審判旨在實現刑罰
    權之分配的正義，故法院對有罪被告之科刑，應符合罪刑相
    當之原則，使輕重得宜，罰當其罪，以契合社會之法律感情
    ，此所以刑法第57條明定科刑時應審酌一切情狀，尤應注意
    該條所列10款事項以為科刑輕重之標準，俾使法院就個案之
    量刑，能斟酌至當。而量刑輕重係屬事實審法院得依職權自
    由裁量之事項，苟已斟酌刑法第57條各款所列情狀而未逾越
    法定刑度，不得遽指為違法（最高法院72年臺上字第6696號
    判例參照）。原審判決關於科刑之部分，已依刑法第57條各
    款所列情狀予以審酌，亦已衡酌被告迄未能與告訴人達成和
    解賠償損失及其家庭、經濟狀況等節，並於法定刑度之內，
    予以量定，業已論述如上，客觀上並無明顯濫權或輕重失衡
    之情形，亦未違反比例原則，核無違法或不當，原判決之量
    刑並無何不當而構成應撤銷之事由可言。而國家刑罰權之行
    使，兼具一般預防及特別預防之目的，故被告犯後態度，僅
    為量刑之一端，其中有無與告訴人達成和解而賠償損失，只
    為認定犯後態度事由之一，原審既已審酌並科以被告相當之
    刑，難認有量刑失衡，是檢察官上訴無理由。惟原判決既有
    上述未洽之處，自屬無可維持，應由本院予以撤銷改判。
五、科刑：
    爰審酌被告前除曾於103年間因公共危險案件，經檢察官為 
     緩起訴之處分外，尚無犯罪科刑紀錄之素行，此有卷附之
    本 院被告前案紀錄表可按，其肇事過失經鑑定結果為肇事
    次因，尚非可全然歸責於被告之情節，且被告符合自首規定
    ，並予酌減其刑，犯後顯見有悔意之態度。另本件雖尚未和
    解，然告訴人已請領新臺幣（下同）4、50萬元強制責任保
    險金理賠，及告訴人父親請求被告賠償之金額為500萬元，
    因雙方就賠償金額落差過大，致未能達成和解，兼衡告訴人
    所受之傷勢，併斟酌被告自陳國小肄業之智識程度，已退休
    ，目前無業，日常支出靠做臨時工及退休金，已婚，有5名
    成年子女，與配偶同住於南部之家庭經濟與生活狀況等一切
    情狀，認量處如主文第2項所示之刑，併諭知易科罰金之折
    算標準。
據上論斷，應依刑事訴訟法第369條第1項前段、第364條、第299
條第1項前段，刑法第2條第1項前段、第284條第1項後段（修正
前）、第62條前段、第41條第1項前段，刑法施行法第1條之1第1
項、第2項前段，判決如主文。
本案經檢察官吳廣莉提起公訴，檢察官謝幸容提起上訴，檢察官
李嘉明到庭執行職務。
中　　華　　民　　國　 108　　年　　12　　月　　25　　日
            刑事第十二庭  審判長法　官  廖紋妤
                                法　官  古瑞君
                                法　官  張育彰
以上正本證明與原本無異。
不得上訴。
                                書記官  黃璽儒
中　　華　　民　　國　　108 　年　　12　　月　　25　　日
附錄本案論罪科刑法條
修正前中華民國刑法第284條
因過失傷害人者，處6月以下有期徒刑、拘役或5百元以下罰金，
致重傷者，處1年以下有期徒刑、拘役或5百元以下罰金。
從事業務之人，因業務上之過失傷害人者，處1年以下有期徒刑
、拘役或1千元以下罰金，致重傷者，處3年以下有期徒刑、拘役
或2千元以下罰金。